【裁判字號】    95,上易,1409
【裁判日期】    951012
【裁判案由】    背信
【裁判全文】
臺灣高等法院刑事判決                95年度上易字第1409號
上  訴  人  臺灣臺北地方法院檢察署檢察官
上  訴  人
即  被  告  乙○○
選任辯護人  蔡亞寧律師
            張迺良律師
            李振華律師
上列上訴人等因被告背信案件，不服臺灣臺北地方法院94年度易
字第727號，中華民國95年6月8日第一審判決（起訴案號：臺灣
臺北地方法院檢察署93年度偵字第18771號），提起上訴，本院
判決如下：
    主  文
上訴駁回。
    事實及理由
一、本案經本院審理結果，認第一審以上訴人即被告乙○○犯刑
    法第342條第1項之背信罪，判處有期徒刑6月，並依修正前
    刑法第41條第1項前段，修正前罰金罰鍰提高標準條例第1條
    前段、第2條規定，諭知易科罰金折算之標準為300元折算一
    日，認事用法及量刑均無不當，應予維持，並引用第一審判
    決書記載之事實、證據及理由（如附件）。
二、被告上訴意旨略以：房地為其自己所購買，因其僅念了3年
    之小學，看不懂協議書內容，其被騙始在協議書上蓋章，其
    未犯背信罪云云，另被告之選任辯護人辯稱，被告與告訴人
    間無委任關係，無法成立背信罪云云。
三、檢察官上訴意旨略以：原審量刑過輕，請求撤銷改判云云。
四、經查：
  (1)系爭房地係告訴人甲○○、丁○○、丙○○與被告等四人所
    共有，並信託登記於被告名下，非被告單獨所有之事實，業
    據證人即告訴人與被告之共同長兄謝德義於偵查中結證稱：
    當時都是由父親掌管所有的財物。兄弟都把錢交給父親，由
    父親統一支出，不管是和平東路2段或3段的房子都是如此。
    父親過世後，兄弟還是一起做生意，稅金也是由公家出的。
    買和平東路3段的房子的錢都是父親出的，當時沒有貸款等
    語（見93年度偵字第18771號卷第165、166頁），及於原審
    法院93年度訴字第3197號民事撤銷詐害債權等事件審理結證
    稱：以前我父親與兄弟共同經營果菜生意，共同賺錢買吳興
    街的土地，後來吳興街賣掉再買臥龍街的房子，臥龍街賣掉
    再買和平東路3段98巷8號1、2樓的房子。因當時我父親有另
    外買兩間房子登記在甲○○、丙○○名下，所以將98巷8號
    房子登記在乙○○名下，當時只是借他們的名字登記，大家
    的意思是要共有等語（見原審法院93年度訴字第3197號民事
    卷第1宗第37頁）在案，核與告訴人指訴被告之內容大致相
    符，足見被告所稱為其自己所購買云云，尚不足採。
  (2)告訴人3人與被告在70年10月14日所共同簽署之協議書業已
    載明系爭房地為告訴人甲○○、丁○○、丙○○與被告等四
    人所共有，並記載其4人之應有部分等內容，雖然被告辯稱
    因其僅念了3年之小學，看不懂協議書內容，其被騙始在協
    議書上蓋章云云，但徵之被告自承有在協議書上該章（見本
    院95年9月28日審理筆錄），並已依協議書內容分得部分房
    屋（見原審94年度易字第727號卷第2宗第58、87頁）等情以
    觀，足徵被告所謂看不懂協議書內容，其被騙始在協議書上
    蓋章云云，顯係卸責之詞，不足採信，蓋若被告確係被騙，
    依常情而言，被告應會主張協議無效，其不受拘束，豈有不
    主張協議無效，反而同意接受協議書內容分得部分房屋之道
    理。準此可見，被告於70年10月14日與告訴人簽署協議書時
    ，協議書之內容為被告之真意無訛，被告所為被騙始在協議
    書上蓋章之辯解，委無可取。
  (3)既然被告明知系爭房、地，為其與告訴人所共有而受託登記
    於其名下，則就告訴人與被告等四兄弟間之內部關係而言，
    自存在信託契約，由於受託人與信託人間應受信託契約之拘
    束，因此被告當然不得違背信託契約，更不得意圖為自己或
    第三人不法之利益或損害告訴人之利益，而為違背其任務之
    行為，否則自須負背信之刑事責任。茲被告竟為其個人之不
    法利益，而以上開價格出售予其兒子謝文哲，自有損害告訴
    人3人之財產，被告所為自已觸犯刑法第342條第1項背信罪
    無誤，被告之選任辯護人所為被告與告訴人間無委任關係，
    無法成立背信罪之辯解，尚不足採。
  (4)因被告與告訴人為兄弟，是原審審酌被告為個人利益，將其
    受託管理之財產變賣他人，使告訴人受有損害，且被告犯後
    仍飾詞圖卸，毫無悔改之意等一切情狀，量處有期徒刑6月
    ，併知易科罰金之折算標準，量刑並無不當，檢察官循告訴
    人之請，上訴主張原審量刑過輕，請求撤銷改判云云，亦不
    足採。
  (5)至於被告之選任辯護人於本院稱，告訴人提出之帳冊無證據
    能力，及告訴人指訴被告之內容不一致，有所瑕疵不能採為
    證據等語，因告訴人甲○○自承為其自己所記載，且其平常
    以賣菜為業（見本院95年8月29日準備程序筆錄），可見該
    帳冊非屬刑事訴訟法第159條之4所規定之文書，依法自無證
    據能力，由於原判決亦認定該帳冊不屬刑事訴訟法第159條
    之4之文書（見原判決第4頁第9、10、11行），而未作為認
    定被告上開犯行之證據，因此原判決有關該帳冊之證據能力
    之認定，並無違誤。又如前述系爭房地係告訴人甲○○、丁○○、丙○○與被告等四人所共有，並信託登記於被告名下
    ，非被告單獨所有之事實，業據證人謝德義證述在卷，再參
    酌卷內協議書內容亦顯示系爭房地係告訴人3人與被告共有
    ，因此原判決認告訴人指訴被告之內容可採，亦無違背證據
    法則，特此敘明。
五、綜上，被告及檢察官之上訴，均無理由，應予駁回。
六、被告犯罪後，刑法第342條第1項背信罪之法定刑，已因中華
    民國刑法施行法增定第1之1條「中華民國94年1月7日刑法修
    正施行後，刑法分則編所定罰金之貨幣單位為新臺幣。」、
    「94年1月7日刑法修正時，刑法分則編未修正之條文定有罰
    金者，自94年1月7日刑法修正施行後，就其所定數額提高為
    30倍。但72年6月26日至94年1月7日新增或修正之條文，就
    其所定數額提高為3倍。」，另刑法第41條易科罰金規定，
    亦於95年7月1日修正生效，足見被告行為後，法律有變更，
    依修正前刑法第2條第1項之規定，以適用裁判時法為原則，
    如行為時法有利於行為人，則例外適用行為時法；依修正後
    刑法第2條第1項規定，以適用行為時法為原則，惟如裁判時
    法有利於行為人，則例外的適用裁判時法。以往實務見解，
    認原判決未及比較適用新舊法時，上訴後，雖比較結果以舊
    法有利於行為人，而原判決別無其他撤銷事由，仍應由本院
    以此為由撤銷改判。惟修正後之規定係以適用行為時法為原
    則，因此原判決雖未及比較適用，然上訴本院後，經比較新
    舊法，行為後之法律並非較有利於行為人，仍應適用行為時
    法，則原判決適用行為時法即無不當，自不構成撤銷之事由
    ，附此敘明。
據上論斷，應依刑事訴訟法第373條、第368條，判決如主文。
本案經檢察官郭啟東到庭執行職務。
中    華    民    國    95    年    10    月    12    日
                  刑事第十六庭審判長法  官  葉騰瑞
                                    法  官  莊明彰
                                    法  官  黃俊明
以上正本證明與原本無異。
不得上訴。
                                    書記官  廖婷璇
中    華    民    國    95    年    10    月    12    日
附錄本案論罪科刑法條全文
刑法第342條
為他人處理事務，意圖為自己或第三人不法之利益，或損害本人
之利益，而為違背其任務之行為，致生損害於本人之財產或其他
利益者，處5年以下有期徒刑、拘役或科或併科1千元以下罰金。
前項之未遂犯罰之。


司法院資訊處製作；財團法人民間司法改革基金會備份。
